臺灣臺中地方法院刑事判決
111年度金訴字第1115號
公  訴  人  臺灣臺中地方檢察署檢察官
被      告  林文彥




上列被告因違反洗錢防制法等案件，經檢察官提起公訴（111年
度偵字第16462號），被告於準備程序進行中，就被訴事實為有
罪之陳述，經告以簡式審判之旨，並聽取當事人意見後，本院合
議庭裁定由受命法官獨任進行簡式審判程序，判決如下：
    主    文
乙○○犯洗錢罪，處有期徒刑肆月，併科罰金新臺幣貳萬元，罰金
如易服勞役，以新臺幣壹仟元折算壹日。
未扣案之犯罪所得新臺幣壹萬柒仟伍佰壹拾元及貨物壹批（價值
新臺幣肆佰玖拾元），均沒收，於全部或一部不能沒收或不宜執
行沒收時，追徵其價額。
    犯罪事實
一、乙○○意圖為自己不法之所有，基於詐欺取財及洗錢之犯意，
    於民國109年10月27日某時，在不詳處所，使用行動電話或
    電腦設備連結網路，以臉書暱稱「鄭緯銘」之名義，與於臉
    書刊登欲收購選物販賣機訊息之甲○○聯絡，並向甲○○訛稱其
    有機臺可販售，需先支付運費新臺幣（下同）1萬8,000元云
    云，使甲○○陷於錯誤；乙○○又於同日某時，以臉書暱稱「鄭
    緯銘」之名義，對藍右任佯稱欲以490元之代價購買選物販
    賣機物品乙節。嗣乙○○經藍右任告知使用中華郵政股份有限
    公司臺中民權路郵局帳號：000-00000000000000號帳戶(下
    稱案關帳戶)收款一事後，復指示甲○○將運費1萬8,000元匯
    至案關帳戶，甲○○因此於同日下午6時51分許，匯款1萬8,00
    0元至案關帳戶。嗣乙○○再以溢匯價款為由，要求不知情之
    藍右任退還差額，藍右任因此於同日下午7時14分許，持案
    關帳戶金融卡，至嘉義縣○○鄉○○路00號之中華郵政民雄郵局
    ，提領1萬8,000元，並當場將貨物1批（價值490元，此部分
    為起訴書漏載）及差額1萬7,510元交付予乙○○，乙○○即以此
    方式掩飾、隱匿犯罪所得之去向。嗣甲○○未收到選物販賣機
    ，察覺有異並報警處理，始悉上情。
二、案經甲○○訴由臺中市政府警察局霧峰分局報告臺灣臺中地方
    檢察署檢察官偵查起訴。
    理    由
一、本件被告乙○○所犯為死刑、無期徒刑、最輕本刑為3年以上
    有期徒刑以外之罪，亦非屬高等法院管轄之第一審案件，其
    於準備程序進行中，先就被訴事實為有罪之陳述，經法官告
    知簡式審判程序之旨，並聽取公訴檢察官之意見後，依刑事
    訴訟法第273條之1第1項、第273條之2等規定，裁定進行簡
    式審判程序，且不受同法第159 條第1 項、第161 條之2 、
    第161 條之3 、第163 條之1 及第164 條至第170 條所規定
    證據能力認定及調查方式之限制，合先敘明。
二、上揭犯罪事實，業據被告於警詢、偵訊、本院準備程序及審
    理時均坦承不諱（見偵字第31073號卷第97至100、237至239
    頁、本院卷第141至144、147至154頁），並經證人即告訴人
    甲○○於警詢（見偵字第31073號卷第119至221頁）、證人藍
    右任於警詢、偵訊時（見偵字第31073號卷第101至105、109
    至113、247至249頁）、證人謝珍格於警詢時（見偵字第310
    73號卷第125至127頁）證述明確，復有中華郵政股份有限公
    司110年2月18日儲字第1100038844號函暨檢附帳號000-0000
    0000000000號帳戶基本資料、歷史交易清單及變更資料（見
    偵字第31073號卷第133至145頁）、中華郵政股份有限公司
    嘉義郵局110年3月26日嘉政字第1109500467號函暨檢附監視
    器錄影光碟（見偵字第31073號卷第147、277頁）、臉書暱
    稱「鄭緯銘」之註冊資料（見偵字第31073號卷第179至180
    頁）、通聯調閱查詢單（見偵字第31073號卷第181頁）、內
    政部警政署反詐騙諮詢專線紀錄表（見偵字第31073號卷第1
    85頁）、臺南市政府警察局永康分局復興派出所受理詐騙帳
    戶通報警示簡便格式表、受理刑事案件報案三聯單、受理各
    類案件紀錄表（見偵字第31073號卷第189、193、195頁）、
    金融機構聯防機制通報單（見偵字第31073號卷第191頁）各
    1份、嘉義民雄郵局監視器錄影畫面截圖6張（見偵字第3107
    3號卷第149至151頁）、被告使用之臉書暱稱「鄭緯銘」首
    頁、與告訴人之Messenger對話紀錄、提供予告訴人之個人
    資料截圖14張（見偵字第31073號卷第153至165頁）、告訴
    人轉帳交易明細截圖2張（見偵字第31073號卷第167頁）、
    被告與證人藍右任之Messenger對話紀錄截圖64張（見偵字
    第31073號卷第169至176頁）在卷可稽，足認被告之自白與
    事實相符，本件事證明確，被告上開犯行堪予認定，應予依
    法論科。
三、論罪科刑：
  ㈠核被告所為，係犯刑法第339條第1項之詐欺取財罪、洗錢防
    制法第14條第1項之一般洗錢罪。
　㈡被告利用不知情之藍右任為本件犯行，為間接正犯。
　㈢被告以一行為觸犯詐欺取財及洗錢罪，為想像競合犯，是應
    依刑法第55條前段之規定，從一重之一般洗錢罪處斷。
　㈣犯洗錢防制法第14條、第15條之罪，在偵查或審判中自白者
    ，減輕其刑，洗錢防制法第16條第2項定有明文。被告於偵
    查及本院準備程序及審理時均自白犯罪，應依洗錢防制法第
    16條第2項規定減輕其刑。至公訴意旨雖認被告前因竊盜、
    偽造文書、詐欺、兒童及少年性交易防制條例等案件，經臺灣
    高等法院臺中分院以105年度聲字第8號裁定定應執行刑為有期
    徒刑7年10月確定，於107年1月25日假釋出監付保護管束，並
    於108年9月9日保護管束期滿，所餘刑期內未經撤銷假釋，而
    有執行完畢之紀錄，認其受有期徒刑執行完畢，於5年內故意
    再犯本件有期徒刑以上之罪，為累犯，並提出臺灣臺中地方
    檢察署刑案資料查註紀錄表及臺灣高等法院臺中分院105年
    度聲字第8號裁定、臺灣嘉義地方法院100年度嘉簡字第1526
    號、本院100年度中簡字第2572號、101年度訴字第1300號、
    臺灣高雄地方法院100年度簡字第6021號、臺灣新北地方法
    院100年度訴字第1666號、臺灣彰化地方法院100年度訴字第
    1543號、最高法院104年度台上字第493號、臺灣高等法院臺
    中分院103年度上訴字第754號判決各1份佐證，請求依累犯
    規定加重其刑。然被告前開假釋業經撤銷，現仍執行殘刑等
    情，此觀卷附臺灣高等法院被告前案紀錄表之記載自明，尚
    與累犯規定不合，自無累犯加重之適用，併此敘明。
　㈤爰以行為人之責任為基礎，審酌被告年輕力壯，不思循正當
    途徑賺取財物，竟為圖私利而詐欺告訴人，致告訴人受有財
    產損害，所為實應予非難；考量被告犯後雖坦承犯行，然未
    與告訴人和解或調解，亦未賠償告訴人所受損害；另衡以告
    訴人所受之損害、被告前有多次因詐欺經法院論罪科刑之紀
    錄，素行不良及被告自陳國中畢業之智識程度、職業、薪資
    等家庭經濟及生活狀況（詳見本院卷第152頁）等一切情狀
    ，量處如主文所示之刑，並就併科罰金部分，諭知罰金如易
    服勞役之折算標準。
四、沒收部分：
　㈠犯罪所得，屬於犯罪行為人者，沒收之。但有特別規定者，
    依其規定；前二項之沒收，於全部或一部不能沒收或不宜執
    行沒收時，追徵其價額；犯罪所得，包括違法行為所得、其
    變得之物或財產上利益及其孳息。刑法第38條之1第1項、第
    3項、第4項分別定有明文。
　㈡查被告詐騙告訴人，致告訴人匯款共1萬8,000元至被告指定
    帳戶，而證人藍右任業已將匯入其帳戶之490元做為被告指
    定之貨物1批之價金，故將價值490元之貨物1批及剩餘1萬7,
    510元交付予被告等情，為證人藍右任（見偵字第31073號卷
    第101至105頁）、謝珍格（見偵字第31073號卷第125至127
    頁）於警詢時證述明確，是前開價值490元之貨物1批為犯罪
    所得變得之物，與現金1萬7,510元均屬犯罪所得，且均未扣
    案，爰均依刑法第38條之1第1項前段規定宣告沒收，於全部
    或一部不能沒收或不宜執行沒收時，追徵其價額。
據上論斷，應依刑事訴訟法第273條之1第1項、第299條第1項前
段，洗錢防制法第14條第1項、第16條第2項，刑法第11條前段、
第339條第1項、第55條、第42條第3項前段、第38條之1第1項前
段、第3項、第4項，刑法施行法第1條之1第1項，判決如主文。
本案經檢察官丙○○提起公訴，檢察官丁○○到庭執行職務。
中　　華　　民　　國　　111 　年　　8 　　月　　15　　日
                  刑事第十一庭  法  官  蔡汎沂
以上正本證明與原本無異。
如不服本判決應於收受送達後20日內向本院提出上訴書狀，並應
敘述具體理由；其未敘述上訴之理由者，應於上訴期間屆滿後20
日內向本院補提理由書（均須按他造當事人之人數附繕本）「切
勿逕送上級法院」。
告訴人或被害人如不服判決，應備理由具狀向檢察官請求上訴，
上訴期間之計算，以檢察官收受判決正本之日起算。
　                        　　　書記官   黃筠婷
中　　華　　民　　國　　111 　年　　8 　　月　　15　　日
附錄論罪科刑法條
中華民國刑法第339條
意圖為自己或第三人不法之所有，以詐術使人將本人或第三人之
物交付者，處 5 年以下有期徒刑、拘役或科或併科 50 萬元以
下罰金。
以前項方法得財產上不法之利益或使第三人得之者，亦同。
前二項之未遂犯罰之。
洗錢防制法第14條
有第二條各款所列洗錢行為者，處 7 年以下有期徒刑，併科新
臺幣 5 百萬元以下罰金。
前項之未遂犯罰之。
前二項情形，不得科以超過其特定犯罪所定最重本刑之刑。